# 请教陈版：关于涉及业绩对赌情形下长期股权投资的会计处理

提问人：chierbuxi 时间：2015-08-07 21:49:34
请教陈老师，关于涉及业绩对赌情形下长期股权投资的会计处理，谢谢
甲公司于 2012 年初签订股权转让协议收购自然人A、B持有的乙公司51%的股权，股权转让款暂定 3000 万（最终款项视后续业绩对赌期的业绩实现情况进行调整），签订协议后立即支付 1500 万， 2014 年支付 600 万， 2015 年支付 900 万，上述各期股权转让款金额均为暂定，各支付期间间隔均超过 12 个月。 1 、业绩对赌期：2012/2013/2014三年 2 、股权转让款调整规则：第一期 1500 万不调整；
第二期视 2012 年和 2013 年业绩实现情况予以调整，如业绩超预期则股权转让款变为 700 万，如业绩不达标，则股权转让款降为 500元；第三期视212/2013/2014三年业绩实现情况予以调整，如业绩超预期，则股权转让款变为 1000 万，如不达预期，则股权转让款将为 800 万元。 3 、甲公司会计处理： （ 1 ）签协议投资时， 2012 年记账 借：长期股权投资 3000 万 贷：预计负债 1500 万银行存款 1500 万 2 、支付第二期股权转让款（超额完成业绩）， 2014 年记账 借：预计负债 700 万 贷：银行存款 700 万 未调整长期股权投资成本，公司财务将比投资时预期的 600 万元多支付的 100 万视同为对A/B的奖励，计划是等第三期股权转让款支付后，将比预期多出的 200 万元（第二期 100 万、第三期 100 万）计入营业外收支出，届时，长投成本不变，预计负债为 0 。
问题： 1 、第二期股权转让款 700 万元比预期多出 100 万，该多支付的 100 万元是否应该计入长期股权投资成本；同理，第三期股权转让款比预期多支付的 100 万是否也应该调整长期股权投资成本 2 、如果需要调整的话，合并报表应该怎么处理？ 3 、如果是业绩不达预期的情况出现，则第二期和第三期的股权转让款将分别减少 100 万元，则相应年度是否需要调整长期股权投资成本？如果调整的话，合并报表怎么处理？

回答人：chenyiwei
或有对价的后续公允价值变动都是不调整长期股权投资成本的（购买日后 12 个月内获取关于购买日已存在状态的新的或进一步的证据所导致的调整除外）。但在实际业绩不如预期导致减少购并对价款或者收到转让方支付的补偿时，在将减少的对价款或转让方支付的补偿计入当期损益（一般为营业外收入）的同时，应从严把握商誉和其他可辨认资产的减值问题。一般情况下，确认的商誉和其他长期资产减值损失不小于就减少的对价款或转让方支付的补偿所确认的收益。 另外，对于超额完成业绩指标时购买方支付的奖励款，应合理区分为或有对价和职工薪酬。此问题在证监会会计部发布的上市公司 2013 年度企业会计准则执行情况监管报告中有提到，请查阅该报告原文。如果认定为或有对价的，则实际支付的超额业绩奖励与原估计数之间的差额计入当期营业外支出；如果属于职工薪酬的，则按职工薪酬准则的相关规定（如利润分享计划）对此进行会计处理。

提问人：zhs7403 时间：2015-08-08 08:11:43
陈老师，您的回复对，我想问的是或有对价按照 20 号准则确认在合并层面考虑，那么个别报表 2 号准则是否也需要确认？还是只是非同控中存在，个别报表不考虑，因为只有 20 号准则写了

回答人：chenyiwei
同一项金融资产或金融负债在个别报表和合并报表层面的分类和会计核算原则通常一致，所以在个别报表层面也要考虑或有对价（自身权益除外）的公允价值变动的影响。

提问人：jester_shu 时间：2016-12-01 16:32:52
陈版，您好！如您所说，如果标的公司实际业绩未达到业绩承诺值，在收到补偿款的同时需要考虑商誉和其他可辨认资产的减值问题，这里假设业绩承诺是由收购交易买卖双方以外的第三方（收购方的母公司）作出的，业绩补偿款是在购买日 12 个月内支付的，这样的话，收购方单体报表是否应该调整长期股权投资成本？另外，业绩承诺是三年期的，在考虑收购方对该标的公司的商誉减值方面，剩余两年的补偿款是否需要作为减值测试的影响因素考虑在内呢？谢谢陈版！

回答人：chenyiwei
1 、仍不应调整投资成本。如果收购方母公司给予业绩承诺的，收购方应计入资本公积。 2 、补偿款在商誉减值测试中不考虑，因为不是被测试的资产组自身的现金流量。

提问人：jester_shu 时间：2017-04-12 12:05:30
陈版，接楼上问题的回复，业绩补偿是计入“资本公积-资本溢价”还是”资本公积-其他资本公积“呢？

回答人：chenyiwei
资本溢价。

提问人：zengfengxia 时间：2017-05-11 10:14:38
陈版，这个案例假设出售方是非关联企业（不是自然人），出售方对或有对价的会计处理是不是应当与购买方一致，应确认一个以公允价值计量变动计入当期损益的金融工具？若是，在准则（包括IFRS）中有没有相应的段落？

回答人：chenyiwei
如果补偿义务人不是收购方的母公司而是原出售方等非关联方，可以这样理解。但没有对应的准则依据，只能从会计处理的对称性原则推导得出。